臺灣高等法院民事裁定  
110年度家聲抗字第28號
抗  告  人  王琬茜  



上列抗告人因與相對人官文傑間假扣押事件，對於中華民國110
年6月9日110年度家全字第14號所為裁定提起抗告，本院裁定如
下：
      主  文
抗告駁回。
抗告訴訟費用由抗告人負擔。
      理  由
一、按民事訴訟法第528條第2項規定，抗告法院為假扣押裁定前
    ，應使債權人及債務人有陳述意見之機會。查本件抗告人即
    債務人不服原法院所為准許債權人即相對人就抗告人財產為
    假扣押之裁定，提起抗告，相對人已於民國110年7月29日提
    出家事抗告答辯狀陳述意見（見本院卷25至51頁），合先敘
    明。
二、按債權人就金錢請求或得易為金錢請求之請求，欲保全強制
    執行者，得聲請假扣押。又請求及假扣押之原因，應釋明之
    ；前項釋明如有不足，而債權人陳明願供擔保或法院認為適
    當者，法院得定相當之擔保，命供擔保後為假扣押。民事訴
    訟法第522條第1項、第526條第1項、第2 項定有明文。又民
    事訴訟法第523條第1項所稱之「假扣押之原因」者，雖不以
    債務人浪費財產、增加負擔或將其財產為不利益之處分，致
    達於無資力之狀態，或債務人移住遠方、逃匿無蹤或隱匿財
    產等積極作為之情形為限，但必以合於該條項所定「有日後
    不能強制執行或甚難執行之虞」之條件，始足稱之，其於債
    權人就金錢請求或得易為金錢請求之請求，經催告債務人為
    給付後，仍斷然堅決拒付之情形，尤須該債務人現存之既有
    財產，已瀕臨成為無資力之情形，或與債權人之債權相差懸
    殊，將無法或不足清償滿足該債權，在一般社會之通念上，
    可認其將來有不能強制執行或甚難執行之虞時，方得認其具
    有假扣押之原因。而債權人就請求及假扣押之原因，應提出
    可使法院信其主張為真之證據釋明之，必待釋明有所不足，
    而債權人陳明願供擔保以補釋明之不足，始得准為假扣押。
    倘債權人不能釋明假扣押之原因存在，即無就金錢之請求保
    全強制執行之必要，尚不能因債權人陳明願供擔保，即認足
    補釋明之欠缺，而為假扣押。至於債權人之本案債權於實體
    上是否正當，屬本案問題，非假扣押保全程序中所得審認。
三、相對人聲請意旨略以：兩造原為夫妻，並育有未成年子女，
    嗣於民國109 年7 月31日離婚，惟兩造婚姻期間之剩餘財產
    尚未計算及分配，伊已於110 年6 月7 日對抗告人提起夫妻
    剩餘財產分配之訴，請求抗告人給付新臺幣（下同）250 萬
    元（原法院以110 年度家調字第674 號）。但伊於網路上發
    現抗告人已委託出售兩造婚後共同財產門牌號碼桃園市○○區
    ○○○路000 號13樓房屋及其所在基地（下稱系爭房地），伊
    詢問抗告人，但抗告人拒絕告知出售系爭房地之進度，僅提
    供專任委託銷售契約書，嗣系爭房地已於110年7月5日移轉
    予買方，伊向抗告人詢問系爭房地交易明細及價金，但抗告
    人封鎖伊之手機及LINE通訊軟體帳號，拒絕回應，可見抗告
    人無意與伊討論系爭房地之價金及分配等細節，恐有脫產之
    虞，為免伊之請求日後有不能執行或甚難執行之虞，自有假
    扣押之必要，如認釋明不足，願供擔保以代釋明，請准在25
    0 萬元範圍內就抗告人所有之財產為假扣押。原法院以裁定
    准相對人於供擔保後，得對抗告人之財產在250萬元之範圍
    內為假扣押（下稱原裁定）。抗告人聲明不服，提起抗告。
四、抗告意旨略以：兩造離婚後，為進行剩餘財產分配，伊於取
    得相對人同意後，委託仲介出售系爭房地，伊已與買主簽定
    買賣契約，擬於110年7月5日交屋，伊有交付委託出售文件
    影本予相對人，伊出售系爭房地確是為變價以利分配兩造婚
    後財產，相對人卻捏指伊出售系爭房地是進行脫產，本件假
    扣押之請求及原因均不存在。相對人捏指對伊假扣押之請求
    ，亦未釋明假扣押之原因，縱其陳明願供擔保以代釋明，聲
    請假扣押伊之財產，於法仍有未合，原裁定准相對人之聲請
    ，顯屬未洽，應予廢棄，爰聲明求為廢棄原裁定，駁回相對
    人假扣押之聲請等語。
五、經查：
（一）按法定財產制關係消滅時，夫或妻現存之婚後財產，扣除
      婚姻關係存續所負債務後，如有剩餘，其雙方剩餘財產之
      差額，應平均分配。民法第1030條之1第1項前段定有明文
      。本件相對人主張兩造原係夫妻，並育有未成年子女，前
      已協議離婚，惟就夫妻剩餘財產差額分配尚未計算，現已
      提起本訴請求，有相對人提出兩造及未成年子女之戶籍謄
      本、抗告人名下之土地及建物登記簿謄本、實價登錄資料
      、抗告人玉山銀行、渣打銀行、新光商業銀行、土地銀行
      存摺，及郵政存簿儲金簿為憑（見原法院110年度家全字
      第14號卷第6至19頁），並經原法院調閱原法院110 年度
      家調字第674 號請求剩餘財產分配事件全卷（內附起訴狀
      、兩造相關婚後財產資料等）查核無訛，可認相對人對於
      假扣押之請求已有釋明。至於兩造間剩餘財產核算結果，
      相對人能否向抗告人請求分配差額，核屬實體爭執事項，
      非本件保全程序所能審究。抗告人抗辯相對人未釋明假扣
      押之請求，應非可取。
（二）關於假扣押之原因，依相對人所提系爭房地登記第二類謄
      本、系爭房地附近房地之實價登錄資料、專任委託銷售契
      約書等件，及抗告人之抗告意旨，可認系爭房地為兩造之
      婚後財產，為屬計算剩餘財產之範圍，抗告人已委託仲介
      公司出售，並與仲介公司找到的買主簽定買賣契約，及約
      定交屋日期。抗告意旨雖主張其出售系爭房地係為變價以
      利分配兩造婚後財產，非為脫產而為，已取得相對人之同
      意，並有交付委託出售文件影本予相對人等語。惟查，抗
      告人雖有交付專任委託銷售契約書影本予相對人，但未告
      知買賣之價金及付款流程等細節，亦未交付買賣契約書影
      本，無從比對相對人於實價豋錄相關網站查得之資訊，與
      買賣契約所載是否完全相符，相對人主張抗告人封鎖其之
      手機及LINE通訊軟體帳號，拒絕回應其關於系爭房地交易
      明細及價金之詢問，無意與其討論系爭房地價金及分配之
      細節，恐有脫產之虞，似非全屬虛妄。而系爭房地經抗告
      人處分換價後，已變更其型態由不動產轉為流動性高且易
      於隱匿之現金。上開事證已足使本院得薄弱之心證，信抗
      告人非無處分隱匿財產致相對人日後有不能強制執行或甚
      難執行之可能，可認相對人就其假扣押之原因亦已有所釋
      明，縱認相對人此項釋明仍有不足，惟其既陳明願供擔保
      ，應認足補其釋明之不足。原裁定因而准相對人於供擔保
      後對抗告人之財產為假扣押，核無不合。抗告人執前詞指
      摘原裁定不當，求予廢棄，為無理由，應予駁回。
六、據上論結，本件抗告為無理由，應予駁回，爰裁定如主文。
中　　華　　民　　國　　110 　年　　8 　　月　　26　　日
                  家事法庭    
                      審判長法　官  張靜女
                            法　官  范明達
                            法　官  葉珊谷

正本係照原本作成。
本裁定除以適用法規顯有錯誤為理由外，不得再抗告。如提起再
抗告，應於收受送達後10日內委任律師為代理人向本院提出再抗
告狀。並繳納再抗告費新臺幣１千元。
中　　華　　民　　國　　110 　年　　8 　　月　　26　　日

　　　　　　　　　　　　　　書記官  陳樂觀